【裁判字號】    99,交簡上,159
【裁判日期】    991005
【裁判案由】    過失傷害
【裁判全文】
臺灣臺北地方法院刑事判決           99年度交簡上字第159號
上  訴  人  臺灣臺北地方法院檢察署檢察官
被      告  甲○○
輔  佐  人
即被告之母  丁○○
上列上訴人因被告過失傷害案件，不服本院交通法庭中華民國99
年7月13日98年度交簡字第59號第一審簡易判決（偵查起訴案號
：99年度偵字第12275號），提起上訴，本院管轄之第二審合議
庭判決如下：
    主  文
上訴駁回。
    事  實
一、甲○○於民國98年9月30日上午10時許，騎乘車牌號碼UYI-
    345號重型機車沿臺北市大安區○○○路○段由西往東方向行
    駛，行經臺北市大安區○○○路○段6號前時，應注意機車在
    同一車道行駛時，除擬超越前車外，後車與前車之間應保持
    隨時可以煞停之距離，且應注意車前狀況，並隨時採取必要
    安全措施，而依當時天候晴、日間自然光線、柏油乾燥無缺
    陷之路面、視距良好、無障礙物，又無不能注意之情形，竟
    疏於注意與前車間保持安全距離且未注意車前狀況，致該車
    不慎撞及同向行駛於前方之丙○○所騎乘車牌號碼DVS-220
    號輕型機車，致丙○○及其所搭載之乙○○○當場倒地，丙○○因而受有頭部外傷、右胸挫傷、兩上肢、兩下肢挫傷及
    擦破傷多處、左足踝扭傷之傷害，乙○○○則受有頭部外傷
    、腦挫傷、兩下肢挫傷、擦破傷多處之傷害。甲○○於事故
    發生後，於警方前往醫院處理時在場，並當場承認為肇事人
    ，對於未發覺之罪自首而接受裁判。
二、案經丙○○訴由臺北市政府警察局大安分局報告臺灣臺北地
    方法院檢察署檢察官偵查起訴。
    理  由
一、按被害人之配偶，得獨立告訴，刑事訴訟法第233條第1項分
    別定有明文，查本件告訴人丙○○於99年3月17日在臺北市
    政府警察局大安分局製作筆錄時，已表明連同其本人及配偶
    乙○○○均對被告甲○○提出告訴，有調查筆錄、全戶戶籍
    資料查詢結果在卷可稽（見偵卷第9、27頁），自屬合法提
    出告訴，合先敘明。
二、本判決下列引用有關傳聞證據部分，本院審酌作成狀況並無
    違法取證情形，檢察官及被告於證據能力均未爭執，亦未於
    言詞辯論終結前聲明異議，依刑事訴訟法第159條之5第2項
    規定，有證據能力。
三、訊據被告於原審及本院審理中對上開事實供承不諱，核與告
    訴人丙○○於警、偵訊時所述肇事經過情節相符，並有道路
    交通事故現場圖、道路交通事故調查報告表、事故現場照片
    在卷可資佐證，堪予認定。又丙○○、乙○○○因此分別受
    有上開傷勢，並有臺北市立聯合醫院和平院區診斷證明書2
    份在卷可證。再按汽車（包括機車）在同一車道行駛時，除
    擬超越前車外，後車與前車之間應保持隨時可以煞停之距離
    ；又汽車行駛時，駕駛人應注意車前狀況，並隨時採取必要
    之安全措施，為道路交通安全規則第2條第1項第1款、第94
    條第1項、第3項所明定，被告既然考領有重型機車駕駛執照
    ，對於前開規定自屬明知，並應予遵守。又事發當時天候晴
    朗，日間光線良好，市區道路○路舖裝柏油，路面狀況乾燥
    、無缺陷、道路無障礙物，視距良好，有上開道路交通事故
    調查報告表、現場相片在卷可參（偵卷第19頁以下），可見
    依被告智識能力及當時情形均無不能注意之情事，詎被告騎
    乘上開重型機車竟未與前車間保持隨時可煞停之安全距離，
    且未注意車前狀況並採取必要安全措施，竟追撞前車，致告
    訴人2人人車倒地，被告就本件事故應負過失責任甚明，且
    被告過失行為與告訴人之傷害結果間有相當因果關係，應屬
    明確，綜上，被告過失致人受傷之犯行，足堪認定，應依法
    論科。
四、核被告所為，係犯刑法第284條第1項前段之過失傷害罪。又
    被告以一過失行為，致告訴人丙○○、乙○○○受傷，為想
    像競合犯，應刑法第55條規定，從一重之過失傷害罪處斷。
    另被告於肇事後犯罪未被發覺前，在告訴人就診醫院等候並
    主動向前來處理尚不知肇事者為何人之員警坦承肇事，並接
    受裁判而自首犯罪，有臺北市○○○○○道路交通事故肇事
    人自首情形紀錄表在卷可查（偵卷20頁），堪認其所為已符
    合刑法自首之要件，爰依刑法第62條前段規定減輕其刑。原
    審以被告罪證明確，因而適用刑法第284條第1項前段、第62
    條前段、第55條、第41條第1項前段、第74條第1項第1款，
    刑法施行法第1條之1之規定，量處拘役30日，並諭知如易科
    罰金以新臺幣（下同）1000元折算1日之折算標準，併予宣
    告緩刑2年，其認事用法均無違誤，量刑亦屬妥適。
五、公訴人循告訴人上訴意旨係以：（一）查被告騎乘機車不慎
    撞及告訴人丙○○、乙○○○後，造成告訴人丙○○受有左
    眼視網膜格子狀變性合併多處缺損未伴有剝離之傷害：乙○○○則於車禍後逐漸喪失聽力，分別應屬刑法第10條第4項
    第1款、第2款所稱之重傷害，是被告所為，應該當於刑法第
    277 條第2項後段之重傷害罪，原審僅以前條第1項之普通傷
    害罪論科，尚有未洽。（二）被告對於告訴人造成前揭之重
    大傷害後，雖於審判期日先支付5萬元予告訴人，但被告據
    此使法院誤認為其犯罪後態度良好，迄今卻未再與告訴人洽
    談協商後續賠償事宜，足見被告並無確實悛悔，根本無誠意
    賠償告訴人，故原審誤認被告犯後態度良好而從輕量刑即有
    不當。且被告既無悛悔之誠意，當無從以此次犯行作為警惕
    而無再犯之虞，故原審緩刑之宣告亦有未洽云云。惟查：
（一）按稱重傷者，謂下列傷害：一、毀敗或嚴重減損一目或二
      目之視能。二、毀敗或嚴重減損一耳或二耳之聽能，刑法
      第10條第4項第1、2款定有明文，查告訴人於偵查中固曾
      提出高雄市立民生醫院99年5月24日診斷證明書、行政院
      國軍退除役官兵輔導委員會臺北榮民總醫院99年5月28日
      診斷證明書及臺北市立聯合醫院99年5月29日診斷證明書
      （見偵卷第43頁以下），其上記載病患乙○○○主訴有眩
      暈、耳鳴及聽力喪失等症狀，及病患丙○○於99年2月5日
      於眼科診療有左眼視網膜格子狀變性合併多處缺損未伴有
      剝離症狀等語，惟經本院依職權函詢上開醫院診斷告訴人
      病症結果、是否有達毀敗或嚴重減損程度及其成因為何等
      節，函覆結果分別係以：「丙○○於99年2月5日至本院眼
      科初診，診斷左眼視網膜格子狀變性合併多處缺損未伴有
      剝離，因未有病患之前檢查資料，無法確知罹病開始時間
      ，一般此疾病致病原因不明，與外傷外力較無關聯性，
      ...病患丙○○之病況尚未達到視網膜剝離之情形，不至
      於影響視力，也不致使視能達於毀敗或嚴重減損之程度。
      此病患目前視力不良最主要是由老年性之白內障所造成，
      因缺乏98年9月30日前及車禍當時眼部檢查資料，無法與
      目前之狀況兩相對照比較，是否與車禍事件有關聯性則無
      法斷定。一般而言，病患之視網膜病狀在無外傷之一般人
      口也算是一種常見的病況，老年性白內障在60至70歲成年
      人也是非常常見的狀況，是否有因為車禍等外力影響而讓
      其病況惡化則無法判定，以目前之情況而言，不致有嚴重
      減損視能之情形」、「病患乙○○○主訴受傷後間歇性耳
      鳴、眩暈、嘔吐、打嗝、聽力受損並陳訴外院頭部電腦斷
      層檢查無異狀，臨床上並無明顯神經學異常。聽力受損或
      逐漸聽力喪失部分，仍需耳鼻喉科專科醫師加以診斷，本
      院開立之診斷書只是陳述病人就醫過程與主訴症狀出現在
      98年9月以後，無法確定成因為何，是否與車禍有關（因
      病人初診是在症狀出現半年之後，相距時間過久）」、「
      病患乙○○○曾於99年5月14 日、21日、28日及6月18、
      29日至本院神經內科就診，主訴眩暈、噁心、嘔吐，經診
      斷疑腦震盪症候。並同時於99 年6月29日在本院耳科門診
      ，主訴自從頭部受傷之後，左耳聽力不良很久，初步治療
      僅先給予藥物改善，建議繼續追蹤。病患林員並未依約接
      受相關聽力檢查，無法得知是否有『逐漸喪失聽力』之情
      形」等情，分別有臺北市立聯合醫院99年8月25日北市醫
      仁字第09931388600號、高雄市立民生醫院99年8月24日高
      市民醫病字第0990005471號及臺北榮民總醫院99年9月7日
      北總神字第0990018770號函（分見本院簡上字卷第13、17
      、99頁），是以，並無事證認告訴人丙○○於事故發生逾
      半年後所診治之左眼視網膜格子狀變性合併多處缺損未伴
      有剝離症狀，與車禍事故間有何直接因果關係存在，另乙○○○是否有「逐漸喪失聽力」之情亦未經上開醫院專科
      醫師診斷屬實，均難認渠等之視能或聽覺已達毀敗或嚴重
      減損之程度，此外，公訴人並未舉證告訴人丙○○視能或
      乙○○○聽力有因本件車禍致成重傷情事，故原審未認定
      告訴人有何重傷之傷勢，亦未論處被告過失傷害致重傷罪
      名，自無違誤，此部分上訴意旨即無理由。
（二）再按關於刑之量定，係實體法上賦予法院得為自由裁量之
      事項，倘其未有逾越法律所規定之範圍，或濫用其權限，
      即不得任意指摘為違法（最高法院75年度台上字第7033號
      判例意旨參照）；且在同一犯罪事實與情節，如別無其他
      加重或減輕之原因，下級審量定之刑，亦無過重或失輕之
      不當情形，則上級審法院對下級審法院之職權行使，原則
      上應予尊重（最高法院85年度台上字第2446號判決意旨參
      照）。原審已審酌被告駕駛機車行駛，未保持前後安全距
      離，撞及告訴人機車後方，致告訴人2人均受有傷害，其
      違反交通安全規則之過失程度，及雙方對於賠償金額未能
      達成共識，致未能和解，暨被告犯後已於原審坦承犯行，
      與參酌告訴人所受傷勢、被告無犯罪前科之素行、手段、
      生活狀況等一切情狀，量處如上之刑度，另考量被告並無
      前科，本件因一時疏失，致罹刑章，犯後已坦承犯行，並
      已先賠償告訴人5萬元，足認被告犯後已有悔悟之意，且
      其目前就讀大學中，認被告經此偵審程序及科刑之教訓後
      ，應能知所警惕而無再犯之虞，因認對被告所宣告之刑以
      暫不執行為適當，併予宣告緩刑2年。原審就量刑輕重及
      宣告緩刑之依據，已論敘綦詳，並在法定刑內科處其刑，
      所為緩刑宣告亦合於法律要件，難謂原審之量刑有何違法
      失當之處。是上訴意旨指摘原審量刑過輕及宣告緩刑不當
      ，請求撤銷原審判決，亦無理由。
（三）綜上，原審判決認事用法及量刑均無不當，本件公訴人上
      訴為無理由，應予駁回。
據上論結，應依刑事訴訟法第455條之1第1項、第3項、第368條
，判決如主文。
本案經檢察官高維駿到庭執行職務
中    華    民    國    99    年    10    月    5     日
                    交通法庭  審判長法  官  許泰誠
                                    法  官  李貞瑩
                                    法  官  林瑋桓
以上正本證明與原本無異。
不得上訴。
                                    書記官  鄭伊芸
中    華    民    國    99    年    10    月    5     日
附錄本判決論罪之法條全文
中華民國刑法第284條
（過失傷害罪）
因過失傷害人者，處6 月以下有期徒刑、拘役或5 百元以下罰金
，致重傷者，處1 年以下有期徒刑、拘役或5 百元以下罰金。
從事業務之人，因業務上之過失傷害人者，處1 年以下有期徒刑
、拘役或1 千元以下罰金，致重傷者，處 3 年以下有期徒刑、
 拘役或 2 千元以下罰金。

司法院資訊處製作；財團法人民間司法改革基金會備份。
